【裁判字號】    99,裁,3353
【裁判日期】    991216
【裁判案由】    耕地三七五租約
【裁判全文】
最  高  行  政  法  院  裁  定
                                      99年度裁字第3353號
上 訴人 即      江佩珊（即曾煥宗等20人之被選定當事人）
原審參加人
                曾華美（即曾煥宗等20人之被選定當事人）
                曾國棟（即曾煥宗等20人之被選定當事人）
上 訴人 即
原 審被 告      彰化縣員林鎮公所
代  表  人      蔡和昌
被上訴人即
原 審原 告      劉金定
上列當事人間耕地三七五租約事件，上訴人對於中華民國99年9
月15日臺中高等行政法院98年度訴字第443號判決，提起上訴，
本院裁定如下：
    主  文
上訴駁回。
上訴審訴訟費用由上訴人負擔。
    理  由
一、按對於高等行政法院判決之上訴，非以其違背法令為理由，
    不得為之，行政訴訟法第242條定有明文。依同法第243條第
    1項規定，判決不適用法規或適用不當者，為違背法令；而
    判決有同條第2項所列各款情形之一者，為當然違背法令。
    是當事人對於高等行政法院判決上訴，如依行政訴訟法第24
    3條第1項規定，以高等行政法院判決有不適用法規或適用不
    當為理由時，其上訴狀或理由書應有具體之指摘，並揭示該
    法規之條項或其內容；若係成文法以外之法則，應揭示該法
    則之旨趣，倘為司法院解釋或本院之判例，則應揭示該判解
    之字號或其內容。如以行政訴訟法第243條第2項所列各款情
    形為理由時，其上訴狀或理由書，應揭示合於該條項各款之
    事實。上訴狀或理由書如未依此項方法表明者，即難認為已
    對高等行政法院判決之如何違背法令有具體之指摘，其上訴
    自難認為合法。
二、緣坐落彰化縣員林鎮○○段380號土地（下稱系爭耕地）乃
    上訴人曾國棟等20人（下稱曾國棟等人）共有，由被上訴人
    承租，雙方訂立私有耕地三七五租約，租約書字號為員明字
    第194號，租期至民國97年12月31日屆滿。被上訴人於98年
    間申請續租，曾國棟等人亦以擴大家庭農場經營規模共同申
    請收回系爭耕地，經彰化縣員林鎮公所審查結果，認出租人
    並無耕地三七五減租條例第19條第1項第1款及第3款規定之
    情形，乃核定准予曾國棟等人收回自耕，並呈報彰化縣政府
    備查後，於98年5月1日以員鎮民字第0980013037號函復被上
    訴人及曾國棟等人。被上訴人不服，循序提起行政訴訟，原
    審為「撤銷訴願決定及原處分，並命彰化縣員林鎮公所應對
    被上訴人就坐落彰化縣員林鎮○○段380號土地申請繼續承
    租事件，作成准予續訂三七五耕地租約之行政處分」之判決
    。曾國棟等人不服，提起上訴。
三、曾國棟等人以原判決違背法令聲明上訴，主張略以：(一)原判
    決以曾國棟等人之自耕地與欲收回之系爭耕地距離為15.007
    公里，不符內政部「私有出租耕地97年底租約期滿處理工作
    手冊」中兩地不得超過15公里之規定。然原審為實地勘測時
    有一小段（應為員林鎮○○路○○○○○路段）因拓寬施工
    致其路面均設置圍籬，需駛出路面沿施工單位所闢設之ㄇ字
    型臨時連接道路，從而本件自有繞道之情事，原判決一面稱
    勘驗當日有自上開拓寬道路外側經過之情形，一方面又認此
    情形並無「繞道」情事，其理由顯然矛盾。(二)本件既有上述
    繞路之情事，依上訴人自行測量結果，施工單位所闢設之ㄇ
    字型臨時連接道路，其兩側分別約10及12公尺，則勘驗當日
    顯然多繞22公尺，故計算距離時應扣除繞道之22公尺，原判
    決未扣除且毫無證據下即認勘驗當日通過拓寬道路外側之情
    事，不影響測得距離，自屬判決理由不備等語，為其論據。
    惟查，曾國棟等人之上訴意旨，或係重述其在原審業經主張
    而為原判決摒棄不採之陳詞，或係執其一己之法律見解，對
    於原判決所為彼等自耕之土地與系爭耕地間距離超過15公里
    之事實認定為爭議，核屬就原審取捨證據、認定事實之職權
    行使為指摘其為不當，並就原審已論斷者，泛言未論斷，或
    泛言論斷矛盾，而非具體表明合於不適用法規、適用法規不
    當、或行政訴訟法第243條第2項所列各款之事實，自難認對
    原判決之如何違背法令已有具體之指摘。依首開規定及說明
    ，應認其上訴為不合法。
四、據上論結，本件上訴為不合法。依行政訴訟法第249條第1項
    前段、第104條，民事訴訟法第95條、第78條、第85條第1項
    前段，裁定如主文。
中    華    民    國    99    年    12    月    16    日
                    最高行政法院第六庭
                        審判長法官  藍  獻  林
                              法官  林  樹  埔
                              法官  廖  宏  明
                              法官  姜  素  娥
                              法官  林  文  舟

以  上  正  本  證  明  與  原  本  無  異
中    華    民    國    99    年    12    月    16    日
                              書記官  賀  瑞  鸞

司法院資訊處製作；財團法人民間司法改革基金會備份。
